【裁判字號】    97,訴,2661
【裁判日期】    971118
【裁判案由】    違反森林法
【裁判全文】
臺灣臺中地方法院刑事判決              97年度訴字第2661號
公  訴  人  臺灣臺中地方法院檢察署檢察官
被      告  乙○○
選任辯護人  林宜慶律師
上列被告因違反森林法案件，經檢察官提起公訴（九十七年度偵
字第一三二二八號），本院判決如下：
    主    文
乙○○犯森林法第五十一條第一項之非法墾殖罪，處有期徒刑陸
月，如易科罰金，以新臺幣壹仟元折算壹日。如附圖標示範圍之
工作物（水泥道路長約三十四公尺，寬約三公尺，面積約○
．○○一公頃）沒收。
    犯罪事實
一、乙○○明知臺中縣和平鄉八仙山事業區第十一林班地為國有
    林地，其為方便進出其所承租之八仙山事業區第十七林班地
    ，於民國九十六年五月十一日（起訴書誤載為九十七年五月
    十日），擅自僱用不知情之工程人員，在行政院農業委員會
    林務局東勢林區管理處（下稱東勢林管處）所管理之和平鄉
    八仙山事業區第十一林班地內之橫流溪段九號土地上，以舖
    設水泥之方式，闢建如附圖標示部分長約三十四公尺，寬約
    三公尺，面積約○．○○一公頃之道路一條。嗣於九十六年
    五月十四日，經東勢林管處巡防員丙○○發現報警查悉上情
    。
二、案經臺中縣警察局和平分局報告臺灣臺中地方法院檢察署檢
    察官偵查起訴。
    理    由
壹、證據能力方面
    按被告以外之人（包括證人、鑑定人、告訴人、被害人及共
    同被告等）於審判外之陳述雖不符刑事訴訟法第一百五十九
    條之一至之四等四條之規定，而經當事人於審判程序同意作
    為證據，法院審酌該言詞陳述或書面陳述作成時之情況，認
    為適當者，亦得為證據；當事人、代理人或辯護人於法院調
    查證據時，知有刑事訴訟法第一百五十九條第一項不得為證
    據之情形，而未於言詞辯論終結前聲明異議者，視為有前項
    之同意，同法第一百五十九條之五定有明文。立法意旨在於
    傳聞證據未經當事人之反對詰問予以核實，原則上先予排除
    。惟若當事人已放棄反對詰問權，於審判程序中表明同意該
    等傳聞證據可作為證據；或於言詞辯論終結前未聲明異議，
    基於尊重當事人對傳聞證據之處分權，及證據資料愈豐富，
    愈有助於真實發見之理念，且強化言詞辯論主義，使訴訟程
    序得以順暢進行，上開傳聞證據亦均具有證據能力。本件證
    人丙○○於警詢中之陳述，及告訴代理人甲○○於偵訊中之
    陳述，性質雖均屬傳聞證據，惟其等所為之上開筆錄內容，
    業經本院審理時予以提示並告以要旨，且經檢察官、被告及
    辯護人表示意見，當事人已知上述筆錄乃傳聞證據，且未於
    言詞辯論終結前對該等筆錄內容聲明異議，依上開規定，是
    其等之筆錄已擬制同意其有證據能力，本院審酌上開筆錄作
    成時，並無不當取供之情形，且與被告供述之情節相符，依
    刑事訴訟法第一百五十九條之五第二項之規定，自有證據能
    力。
貳、實體方面
一、上開犯罪事實，業據被告乙○○於本院審理時坦承不諱，核
    與告訴代理人甲○○於偵訊、本院審理時之指訴及證人丙○
    ○於警詢及本院審理時之證述情節相符，並有東勢林管處九
    十七年四月二十八日勢政字第○九七三二一○三三七號函、
    九十七年七月九日勢政字第○九七三一○五一二二號函、九
    十七年八月二十二日勢治字第○九七三一○六二一七號函、
    森林被害告訴書、實測圖、航空照片、現場照片、會勘紀錄
    、國有林地出租造林契約書附卷可資佐證。本案事證明確，
    被告上開犯行洵堪認定，應依法論科。
二、論罪科刑
（一）按未經主管機關許可，在國有林地內開闢道路，係犯刑法
      第三百二十條第二項竊佔罪及森林法第五十一條第一項擅
      自墾殖林地罪之在國有林地內擅自墾殖罪，而森林法第五
      十一條第一項之於國有林地內，擅自墾殖罪，為刑法第三
      百二十條第二項竊佔罪之特別規定，故核本件被告所為，
      應論以森林法第五十一條第一項擅自墾殖林地罪之在國有
      林地內擅自墾殖罪。
（二）被告利用不知情之工程人員闢建上開水泥道路之行為，為
      間接正犯。
（三）爰審酌被告貪圖一己便利，擅自在國有林地內僱工闢建水
      泥道路通行使用，惟所占用面積僅○．○○一公頃，對環
      境造成之損害尚非嚴重，兼衡被告犯罪之手段、生活狀況
      、智識程度等一切情狀，量處如主文所示之刑，並諭知易
      科罰金之折算標準，以資儆懲。
（四）被告在如附圖所標示範圍舖設之水泥道路，應依森林法第
      五十一條第六項規定宣告沒收。
據上論斷，應依刑事訴訟法第二百九十九條第一項前段，森林法
第五十一條第一項、第六項，刑法第十一條、第四十一條第一項
前段，判決如主文。
本案經檢察官丁○○到庭執行職務。
中    華    民    國    97    年    11    月    18    日
                  刑事第九庭    審判長法  官  施慶鴻
                                      法  官  楊萬益
                                      法  官  莊秋燕
以上正本證明與原本無異。
如不服本判決，應於收受送達後十日內向本院提出上訴書狀（應
敘述具體理由並附繕本）。
上訴書狀如未敘述理由，應於上訴期間屆滿後二十日內補提理由
書於本院。
                                      書記官  顏督訓
中    華    民    國    97    年    11    月    18    日
附錄論罪科刑法條：
森林法第五十一條
於他人森林或林地內，擅自墾殖或占用者，處六月以上五年以下
有期徒刑，得併科新臺幣六十萬元以下罰金。
前項情形致釀成災害者，加重其刑至二分之一；因而致人於死者
，處五年以上十二年以下有期徒刑，得併科新臺幣一百萬元以下
罰金，致重傷者，處三年以上十年以下有期徒刑，得併科新臺幣
八十萬元以下罰金。
第一項之罪於保安林犯之者，得加重其刑至二分之一。
因過失犯第一項之罪致釀成災害者，處一年以下有期徒刑，得併
科新臺幣六十萬元以下罰金。
第一項未遂犯罰之。
犯本條之罪者，其墾殖物、工作物、施工材料及所使用之機具沒
收之。


司法院資訊處製作；財團法人民間司法改革基金會備份。
